【裁判字號】    98,台上,4900
【裁判日期】    980827
【裁判案由】    違反毒品危害防制條例等罪
【裁判全文】
最高法院刑事判決            九十八年度台上字第四九００號
上  訴  人  甲○○
上列上訴人因違反毒品危害防制條例等罪案件，不服台灣高等法
院中華民國九十八年六月二十六日第二審判決（九十八年度上訴
字第二五八六號，起訴案號：台灣桃園地方法院檢察署九十八年
度毒偵字第四三０號），提起上訴，本院判決如下：
    主  文
上訴駁回。
    理  由
一、施用第一級毒品部分
按刑事訴訟法第三百七十七條規定，上訴於第三審法院，非以判
決違背法令為理由，不得為之。是提起第三審上訴，應以原判決
違背法令為理由，係屬法定要件。如果上訴理由書狀並未依據卷
內訴訟資料，具體指摘原判決不適用何種法則或如何適用不當，
或所指摘原判決違法情事，顯與法律規定得為第三審上訴理由之
違法情形，不相適合時，均應認其上訴為違背法律上之程式，予
以駁回。又依刑事訴訟法第三百五十條、第三百六十一條、第三
百六十二條、第三百六十七條規定，不服地方法院之第一審判決
，提起第二審上訴者，須提出上訴書狀，並應敘述「具體理由」
，為上訴必備之程式。所稱具體理由，必係依據卷內既有訴訟資
料或提出新事證，指摘或表明第一審判決有何採證、認事、用法
或量刑等足以影響判決本旨之不當或違法，而構成應予撤銷之具
體事由，始克相當；如未依上揭意旨指出具體事由，而僅泛言或
單憑當事人自我說詞，指摘原判決採證認事違法、用法不當、判
決不公、量刑過重等等，即屬未敘述具體理由，所提第二審上訴
不合法律上之程式，得不經言詞辯論，由第二審法院予以判決駁
回。再按刑事訴訟法第三百六十一條第三項增定：「上訴書狀未
敘述上訴理由者，應於上訴期間屆滿後二十日內補提理由書於原
審法院。逾期未補提者，原審法院應定期間先命補正。」依其文
義，僅指未敘述「理由」，而非未敘述「具體理由」，即係針對
全然未敘述理由之上訴書狀所為規範，自不包括已敘述之理由係
空泛、不具體者在內，觀諸該項之修正理由說明：「上訴理由是
否具體，係屬第二審法院審查範圍，不在命補正之列」，益足徵
之。是第一審法院僅須對於完全未敘述理由之上訴書狀，定期命
補正；對於載有具體或空泛（不具體）理由之上訴書狀，則無庸
裁定命補正。與刑事訴訟法第三百六十一條同時修正之第三百六
十七條，亦增定「上訴書狀未敘述理由」由第二審法院審判長定
期間先命補正之規定，二者係相互配套之規範，自應為相同之解
釋。本件上訴人甲○○不服第一審判決論處施用第一級毒品罪刑
，提起第二審上訴之理由稱：上訴人坦承犯行，深具悔意，並自
費至醫院接受替代療法戒毒，且須照顧三名單親子女及年邁多病
母親，負擔家中經濟重擔，請求給予自新機會，從輕量刑等語，
有其上訴理由狀在原審卷內可稽。原判決以量刑為事實審法院依
職權裁量之事項，上訴人之上開上訴理由，並非依據卷內既有訴
訟資料或提出新事證表明第一審判決有何不當或違法之具體理由
，而僅單憑上訴人自我說詞請求改判輕刑，所提第二審上訴不合
法律上之程式，乃不經言詞辯論，予以駁回。從形式上觀察，原
判決並無違背法令之情形。上訴意旨猶謂上訴人之上開第二審上
訴理由，難謂非具體，原審亦未依刑事訴訟法第三百六十七條但
書規定，命上訴人補正上訴理由云云，指摘原判決有適用法則不
當之違法，顯係誤解上開法定上訴第二審具體理由之涵意與相關
法律規定，核與首揭得為第三審上訴理由之違法情形，不相適合
。此部分上訴違背法律上之程式，應予駁回。
二、施用第二級毒品部分
按最重本刑為三年以下有期徒刑之罪，經第二審判決者，不得上
訴於第三審法院，刑事訴訟法第三百七十六條第一款規定甚明。
上訴人經原判決維持第一審論處毒品危害防制條例第十條第二項
施用第二級毒品罪刑部分，核屬刑事訴訟法第三百七十六條第一
款案件，依前揭說明，既經第二審判決，自不得上訴於第三審法
院，上訴人猶提起上訴，為法所不許，亦應駁回。
據上論結，應依刑事訴訟法第三百九十五條前段，判決如主文。
中    華    民    國  九十八  年    八    月  二十七  日
                      最高法院刑事第十庭
                          審判長法官  花  滿  堂
                                法官  黃  正  興
                                法官  陳  東  誥
                                法官  林  錦  芳
                                法官  洪  昌  宏
      本件正本證明與原本無異
                                      書  記  官
中    華    民    國  九十八  年    八    月  三十一  日
                                                      V


司法院資訊處製作；財團法人民間司法改革基金會備份。
